【裁判字號】    92,交聲,34
【裁判日期】    920321
【裁判案由】    聲明異議
【裁判全文】
臺灣臺南地方法院交通事件裁定                      九十二年度交聲字第三四號
    移
    受處分人
    即異議人  甲○○
右列受處分人因違反道路交通管理處罰條例案件，對於交通部公路總局嘉義區監理所
台南監理站九十二年一月八日所為之裁決處分（處分案號：南監五字第裁七四—Ｓ0
0000000號）聲明異議，本院裁定如左：
    主  文
異議駁回。
    理  由
一、聲明異議意旨略以：受處分人即異議人甲○○於民國九十一年九月二十九日下午
    兩點三十分左右，駕駛車牌號碼五Ｋ—五五六號營業大貨車，沿台南市○○路○
    段，由西往東方向行經該路段與夏林路之交岔路口停等紅燈時，業已顯示右轉之
    方向燈，而待綠燈亮起後，亦禮讓前方及右側之機車優先通行，並待機車通過後
    ，才起步直行通過斑馬線，車身再緩緩轉向，並未佔用機慢車優先道，隨後竟發
    現被害人陳貞吟騎機車自後方疾駛而至，其見狀亦隨即停車等待，但因該機車車
    速太快，並偏向其所駕駛之大貨車，而進入其行向之車道以致肇事，被害人雖因
    之受有臉部及左足踝多處擦傷、左手肘瘀傷等傷害，但其應無任何肇事責任。況
    違規事實及肇事責任之認定，應由專業機構判斷，豈能僅憑警員之主觀推論，即
    認異議人有何轉彎車未讓直行車先行，以及違反道路交通安全規則肇事致人受傷
    等違規行為，故異議人不服該裁處，而提起本件異議。
二、按汽車駕駛人轉彎時，轉彎車不讓直行車先行，處二百元以上六百元以下（註：
    即新臺幣六百元以上一千八百元以下）罰鍰，並記違規點數一點；又汽車駕駛人
    ，駕駛汽車違反道路交通安全規則，因而肇事致人受傷者，吊扣其駕駛執照三個
    月至六個月，道路交通管理處罰條例第四十八條第六款前段、第六十三條第一項
    第一款及第六十一條第三項分別定有明文；另汽車行駛至交岔路口，轉彎車應讓
    直行車先行，道路交通安全規則第一百零二條第一項第六款前段亦規定甚明。
三、經查：
    （一）受處分人即異議人甲○○並不否認有於九十一年九月二十九日下午兩點三
          十分左右，駕駛車牌號碼五Ｋ—五五六號營業大貨車，沿台南市○○路○
          段，由西往東方向，行經該路段與夏林路之交岔路口作右轉彎時，與被害
          人陳貞吟所騎之車牌號碼ＶＩＨ—二一六號輕型機車發生碰撞，並造成陳
          貞吟受有如前所述等傷害之事實，且有道路交通事故調查報告表一紙及現
          場蒐證照片十五張附卷可參；又被害人因本件車禍，而受有臉部及左足踝
          多處擦傷、左手肘瘀傷等傷害，亦有葉正傑家庭醫學科診所九十一年十月
          二日診斷證明書一紙在卷可憑。
    （二）被害人陳貞吟於警訊時亦明確指稱：本件車禍發生時，因號誌剛變換，其
          剛作起駛等情（九十一年十月一日警訊筆錄參照），可知本件車禍發生時
          ，被害人所騎之機車才剛剛起步行駛，衡情被害人之行車速度應非甚快；
          其次，受處分人即異議人甲○○於警訊時亦供承：「我行至事故地點，待
          號誌變換為綠燈後，我等右側之機車先行後，我便作右轉時，聽到一聲擦
          撞聲後，才（筆錄贅載『車』字）察看，才知道我車與一部沿我車右後駛
          來之機車（指車牌號碼ＶＩＨ—二一六號輕型機車）發生碰撞。」等語，
          以及其事故前未看見對方等情（均參見九十一年十月一日警訊筆錄），顯
          見異議人於本件車禍發生之前，事實上並未看見被害人所騎之機車自後駛
          來，而是在肇事時聽到撞擊聲後仔細察看，才知悉其所駕駛之大貨車已與
          被害人所騎之機車發生碰撞。基此，足見異議人上開所辯：其起步直行通
          過斑馬線，車身再緩緩轉向，並未佔用機慢車優先道，隨後竟發現被害人
          陳貞吟騎機車自後方疾駛而至，其見狀亦隨即停車等待，但因該機車車速
          太快，並偏向其所駕駛之大貨車，而進入其行向之車道以致肇事云云，經
          核應與事實不符，而非可採。再者，參以被害人於警訊時亦另指述：「我
          認為對方作右轉太過急等語（同前開警訊筆錄參照），是本件車禍發生之
          主要原因，應係異議人作右轉彎時，並未讓直行車先行，即貿然右轉，以
          致與被害人所騎之機車發生碰撞而肇事。
    （三）況本件經送台灣省台南區行車事故鑑定委員會鑑定結果，亦認受處分人即
          異議人甲○○駕駛水泥攪拌車（即本件之營業大貨車），右轉未注意右側
          車輛，為肇事主因等情，有該委員會九十二年三月三日南鑑字第九二０二
          ０七號函及所附之鑑定意見書一份在卷可憑，此結果更加證明本件車禍之
          發生，異議人駕車未注意右側車輛，以致違反上述道路交通安全規則第一
          百零二條第一項第六款前段：轉彎車應讓直行車先行之規定，即貿然右轉
          之駕駛行為，應係本件車禍肇事之主要因素。從而，異議人就本件車禍之
          發生而言，有轉彎車未讓直行車先行，以及駕駛汽車違反道路交通安全規
          則，因而肇事致人受傷等兩項違規駕駛行為，應均可認定。因之，異議人
          前述所辯：其並無任何肇事責任及違規行為云云，經核尚非有理，而難以
          採信。此外，另有台南市警察局南市警交字第Ｓ00000000號舉發
          違反道路交通管理事件通知單及台南市警察局九十一年十二月十六日南市
          警交字第０九一四０七五一號函各一紙在卷可佐，故異議人於右開時、地
          ，確有駕車有轉彎車未讓直行車先行，以及違反道路交通安全規則，因而
          肇事致人受傷等違規事實，應無疑義。
四、綜上所述，本件受處分人即異議人甲○○於前述時、地，駕駛車牌號碼五Ｋ—五
    五六號營業大貨車，沿台南市○○路○段，由西往東方向，行經該路段與夏林路
    之交岔路口作右轉彎時，因未注意轉彎車應讓直行車先行，而違反道路交通安全
    規則，因而並與被害人陳貞吟所騎之車牌號碼ＶＩＨ—二一六號輕型機車發生碰
    撞，且造成陳貞吟受有如前所述之傷害等違規事實既堪認定，則原處分機關即移
    送機關交通部公路總局嘉義區監理所台南監理站，據此並引用上開道路交通管理
    處罰條例第四十八條第六款前段、第六十三條第一項第一款及第六十一條第三項
    等規定，裁處異議人罰鍰新臺幣九百元，並記違規點數一點，及吊扣駕駛執照三
    個月，於法即無不當。至本件異議經核並無理由，故應予以駁回。
五、據上論斷，應依道路交通案件處理辦法第十九條，裁定如主文。
中    華    民    國      九十二      年      三      月      二十一    日
                              臺灣臺南地方法院交通法庭
                                  法  官    陳  志  成
右正本證明與原本無異
如不服本裁定應於送達後五日內向本院提出抗告狀
                                  書記官    彭  建  山
中    華    民    國      九十二      年      三      月      二十四    日


司法院資訊處製作；財團法人民間司法改革基金會備份。
